最高法院刑事判決　　　　　　九十六年度台上字第六一二七號
上　訴　人　柯○○
選任辯護人　林石猛律師
　　　　　　林岡輝律師
上列上訴人因妨害性自主案件，不服台灣高等法院高雄分院中華
民國九十五年四月十七日第二審判決（九十五年度上訴字第二一
九號，起訴案號：台灣高雄地方法院檢察署九十一年度偵字第一
九八九八號），提起上訴，本院判決如下：
    主  文
原判決撤銷，發回台灣高等法院高雄分院。
    理  由
原判決認定上訴人柯○○有如原判決事實欄所載之犯行，因而維
持第一審論處上訴人對於十四歲以下女子，以違反其意願之方法
而為猥褻罪刑（處有期徒刑三年四月）之判決，並駁回上訴人在
第二審之上訴；固非無見。
惟查：（一）按以錄音帶之存在狀態作為證據，審判時固可以提
示錄音帶以供當事人辨認作為調查證據之方法，惟倘以錄音帶之
電磁紀錄內容（即該證物所錄存之聲音內容）為證據方法，若非
勘驗該錄音帶之內容，則難認僅以提示錄音帶外表即能達到供當
事人辨認內容之合法調查目的；刑事訴訟法第一百六十五條之一
第二項即明定錄音、錄影、電磁紀錄或其他相類之證物可為證據
者，審判長應以適當之設備，顯示聲音、影像、符號或資料，使
當事人、代理人、辯護人或輔佐人辨認或告以要旨；是倘僅以提
示錄音帶外表之方法，代替檢證錄音帶之內容，即難謂已經合法
之調查。又按審判中之勘驗，係由法院、審判長、受命法官以感
官知覺，對犯罪相關之人、物、地等證據，親自加以勘察、體驗
其性質或狀態之調查方法，屬法定證據方法之一種，自應由法院
依法定程序行之。又當事人及審判中之辯護人得於搜索或扣押時
在場，但被告受拘禁，或認其在場於搜索或扣押有妨害者，不在
此限，刑事訴訟法第一百五十條第一項定有明文。依同法第二百
十九條，此項規定於審判中實施勘驗時準用之，屬被告「在場權
」之一種，倘無法定例外情形，而未依法通知當事人及辯護人，
使其有到場會勘之機會，所踐行之訴訟程序自有瑕疵，應認屬違
背法定程序取得之證據。原判決理由說明：「辯護人爭執○○國
中輔導室錄音譯文（第一審卷第一二八頁至一三四頁）之證據能
力，惟前開譯文，係（譯）自○○國中輔導室於輔導本件時所錄
製之錄音帶，並經原審（第一審）法院就錄音帶內容逐一做成譯
文紀錄，該『譯文與錄音帶實屬一體』，而錄音帶本身係屬電磁
紀錄，而本院（原審）就此一錄音帶（電磁紀錄）提示予當事人
並依據刑事訴訟法第一百六十五條之一第二項之規定，踐行法定
調查證據程序，自得為證據」等語（見原判決正本第七頁）。似
以上開錄音帶及錄音帶之譯文係有證據能力，而採為判決之基礎
。惟稽之卷內資料，上開譯文係由第一審法院之「法官助理」於
審判外所製作（見訴字卷第一二八頁至第一三四頁）；是否具證
據能力？非無疑義；而法院就上開錄音帶，既未當庭勘驗其內容
，且未經法院通知被告或辯護人到場，又未依刑事訴訟法第一百
六十五條之一第二項之規定，以適當之設備顯示以供當事人辨認
，則所踐行之訴訟程序即有可議。原判決認上開譯文係法院就錄
音帶之內容製作，該錄音帶與譯文係屬一體，遽僅以提示錄音帶
外表之方式供辨認，即謂係有證據能力，自有違誤。（二）刑法
第二百二十四條之一對未滿十四歲之男女強制猥褻罪，以強暴、
脅迫、恐嚇、催眠術或其他違反其意願之方法而對十四歲以下之
男女為猥褻之行為為其構成要件。所謂「強暴」之方法，係指行
為人對被害人實施以實力支配之行為而言；所謂「其他違反其意
願之方法」則指強暴、脅迫、恐嚇、催眠術以外之其他足以妨害
被害人性自主決定權之行為；且該所稱之「其他違反其意願之方
法」，係同項「強暴、脅迫、恐嚇、催眠術」之補充規定，如犯
罪行為符合「強暴、脅迫、恐嚇、催眠術」其中之一而為猥褻，
即無論以「其他違反其意願之方法」而為猥褻行為之餘地。原判
決事實認定：上訴人與未滿十四歲之Ａ女（姓名、年籍詳卷）之
母相識，其明知Ａ女係十四歲以下之稚女，竟於民國九十一年六
月十八日十二時三十分許，趁Ａ女代其母送竹筍至上訴人高雄縣
旗山鎮○○街二七號住處時，見Ａ女年幼可欺，竟萌生對十四歲
以下女子強制猥褻之犯意，將Ａ女自客廳門口處拉至客廳與廚房
間較隱密處，違反Ａ女之意願，突然以雙手環抱並自Ａ女之背部
至臀部由上而下撫摸臀部多次，復以舌頭在Ａ女之臉頰、耳朵、
頸部舔吻，而後用手將Ａ女之身體抱貼於自己之身上，以自己的
性器官頂Ａ女下體等強制猥褻得逞，以此獲取快感滿足淫念，適
因廚房開水滾了發出聲響，上訴人始罷手至廚房關瓦斯，Ａ女趁
隙往外跑，上訴人見狀叫住Ａ女，命其不要告知父母，又牽Ａ女
之手碰觸其性器官後，始讓Ａ女離去等情。倘若無訛，則上訴人
既係自客廳門口處把Ａ女「拉」至客廳與廚房間較隱密處，又突
然以「雙手環抱」，則上訴人是否已有使用強暴手段而為猥褻之
情形？能否謂僅係以違反Ａ女意願之方法而為猥褻？原判決就上
開犯罪構成要件之事實未切實審認明白，判決自有違誤。以上或
係上訴意旨所指摘，或為本院得依職權調查之事項，應認原判決
有撤銷發回更審之原因。
據上論結，應依刑事訴訟法第三百九十七條、第四百零一條，判
決如主文。
中    華    民    國  九十六  年   十一   月   十五   日
                      最高法院刑事第十一庭
                          審判長法官  林  永  茂  
                                法官  蘇  振  堂  
                                法官  蕭  仰  歸  
                                法官  何  菁  莪  
                                法官  王  居  財  
      本件正本證明與原本無異
                                      書  記  官  
中    華    民    國  九十六  年   十一   月   二十   日
                                                      Ｑ